臺灣臺中地方法院民事裁定　九十三年簡抗字第一二號
　　抗　告　人　甲○○
右抗告人因與相對人乙○○間確認支票債權不存在事件，對於中華民國九十三年八月
十三日本院台中簡易庭裁定（九十三年度中簡字第八四二號），提起抗告，本院裁定
如左：
    主      文
抗告駁回。
程序費用由抗告人負擔。
    理      由
一、抗告意旨略以：抗告人因確認支票債權不存在事件，對相對人乙○○提起訴訟，
    經本院台中簡易庭於民國（下同）九十三年六月二十八日判決駁回（九十三年度
    中簡字第八四二號）。嗣經抗告人上訴，因未繳上訴裁判費，經原審法院於同年
    七月二十二日裁定命抗告人補繳，該裁定係送達彰化縣秀水鄉○○村○○路○段
　　三六五號，然上開處所係抗告人之營業所非住居所，另抗告人於上訴狀亦有送達
    代收處所（台中市○○○路二三八號九樓之一）之指定，依民事訴訟法第一百三
    十三條規定，法院應向該陳報之處所送達，始生送達之效力，然原審竟未對上開
    送達處所為送達，嗣於同年八月十三日即以抗告人未繳納上訴裁判費而駁回抗告
    人之上訴。於法自有未合，請予廢棄原裁定等語。
二、按當事人或代理人經指定送達代收人向受訴法院陳明者，應向該代收人為送達。
    民事訴訟法第一百三十三條，定有明文。又當事人經指定送達代收人，向受訴法
    院陳明者，依民事訴訟法第一百三十三條第一項規定（註：修正前），固應向該
    代收人為送達，但向該當事人為送達既於該當事人並無不利，即非法所不許（最
　　高法院二十六年渝抗字第五０二號裁判要旨參照）。本院抗告人之上訴狀，並無
    指定送達代收人，而僅為「台中市○○○路二三八號九樓之一」之記載乙情，已
    據抗告人陳明，並有卷附之「聲明上訴狀」影本乙紙可稽，亦經本院調閱九十三
    年度中簡字第八四二號民事卷宗，核對無訛。是以，本件既無指定送達代收人既
    明，即無上開民事訴訟法第一百三十三條之適用甚明。況依上開最高法院判例意
    旨所示，縱認抗告人於上訴狀內指定有送達代送人，然前開補費裁定係向抗告人
    本人為送達，亦生送達之效力。是抗告人前以原審法院應向「台中市○○○路二
    三八號九樓之一」之送達處所送達，否則不生送達之效力，即屬無據。另經本院
    遍查九十三年度中簡字第八四二號民事卷宗，卷內原告之住居所均為「彰化縣秀
    水鄉○○村○○路○段三六五號」，本件抗告狀亦為相同之記載。按以，抗告人
    為自然人而非法人，縱認其為「哈佛托兒所」之負責人，亦與法人另具有獨立之
    人格而由董事或執行業務之股東為代表人，存有不同，自無「法人營業所」或「
    住居所」之區別（民事訴訟法第二條第二項、第一條參照）。是原審法院依抗告
    人陳報之住居所即「彰化縣秀水鄉○○村○○路○段三六五號」而為送達，自無
    不合。抗告人執前開處所非伊實際之住居所而僅為營業所，上開裁定不生送達之
    效力，亦無理由。查原審法院於九十三年七月二十二日裁定命抗告人於收受該裁
    定五日內補繳上訴裁判費，逾期不繳，即予駁回上訴。該裁定已於同年七月二十
    八日送達「彰化縣秀水鄉○○村○○路○段三六五號」，有送達證書附於該民事
    卷可稽（原審卷第八十八頁），並為抗告人所不爭執，是依上說明，該補費裁定
    已於九十三年七月二十八日生送達之效力。嗣迄九十三年八月十三日抗告人並未
    依裁定繳費，亦為抗告人陳明，並有本院繳費查詢表附於上開民事卷可憑（原審
    卷第九十頁）。是抗告既未為繳納上訴裁判費，則其上訴程序即有欠缺（民事訴
    訟法第七十七條之十六第一項參照）。故而，原審法院於九十三年八月十三日裁
    定駁回抗告人之上訴（按距同年七月二十八日已逾五日之裁定期間），經核並無
    違誤。抗告意旨指摘原裁定不當，求予廢棄，為無理由，自應予以駁回。
三、依民事訴訟法第四百三十六條之一第一項、第三項、第四百九十五條之一第一項
    、第四百四十九條第一項、第九十五條、第七十八條，裁定如主文。
中　　　華　　　民　　　國　　九十三　　年　　　九　　　月　　二十一  　日
　　　　　　　　　　　　　　　　　　　　　臺灣臺中地方法院民事第四庭
　　　　　　　　　　　　　　　　　　　　　　　審判長　法官　張恩賜
　　　　　　　　　　　　　　　　　　　　　　　　　　　法官　戴博誠
　　　　　　　　　　　　　　　　　　　　　　　　　　　法官　陳添喜
右為正本係照原本作成。
不得抗告。
中　　　華　　　民　　　國　　九十三　　年　　　九　　　月　　二十一  　日
~B法院書記官
